【裁判字號】    89,自,5
【裁判日期】    890529
【裁判案由】    妨害自由
【裁判全文】
臺灣臺東地方法院刑事裁定                              八十九年度自字第五號
    自  訴  人  甲○○
    被      告  戊○○
                庚○○
                乙○○
                丙○○
                丁○○
                己○○
右列被告等因妨害自由案件，經自訴人提起自訴，本院裁定如左：
    主  文
自訴駁回。
    理  由
一、按法院或受命推事於自訴案件第一次審判期日前訊問及調查結果，如認為案件有
    刑事訴訟法第二百五十二條至第二百五十四條之情形者，得以裁定駁回其自訴，
    同法第三百二十六條第三項定有明文。
二、按犯罪事實應依證據認定之，無證據不得推定其犯罪事實。刑事訴訟法第一百五
    十四條定有明文。又事實之認定，應憑證據，如未能發現相當證據，或證據不足
    以證明，自不能以推測或擬制之方法，為裁判基礎（最高法院四十年台上字第八
    六號判例參照）。再自訴人之自訴，本以使被告受刑事訴追為目的，故其陳述是
    否與事實相符，自應調查其他證據，以資審認，茍其所為攻擊之詞，尚有瑕疵，
    則在此瑕疵未予究明以前，即不能遽採為斷罪之基礎 (最高法院六十九年台上字
    第一五三一號判例參照）。另按認定犯罪事實，所憑之證據，雖不以直接證據為
    限，間接證據亦包括在內，然無論直接或間接證據，其為訴訟上之證明，須於通
    常一般之人均不致於有所懷疑，而得確信其為真實之程度者，始得據之為有罪之
    認定，倘其證明尚未達到此一程度，而有合理性懷疑之存在時，即無從為有罪之
    認定，此亦有最高法院七十六年台上字第四九八六號判例可資參照。
三、本件自訴意旨略稱：被告等於民國（下同）八十七年十二月十五日十七時許，未
    具搜索票竟違法搜索自訴人之人身、處所，並於同月十六日始聲請檢察官核發搜
    索票，被告係於刑求之情形下，始簽名於同月十六日之警訊筆錄上，並且解送臺
    灣臺東看守所之時間係在同年月十五日二十三時許，認被告等涉有違法搜索之罪
    嫌云云。
四、訊據被告等堅詞否認有違法搜索之犯行，被告丁○○即本案之承辦警員於本院審
    理時就蒐證、逮捕、移送之過程供稱：「早上（八十七年十二月十六日）接獲同
    事線報甲○○販賣安非他命，乃於十六日向檢察署檢察官聲請搜索票，原本要到
    他家，但在巷口看到他開車出來，攔截並出示證件，就把甲○○、辛○○帶回製
    作筆錄，製作筆錄之時間是十六日，當天是另一位同事製作筆錄，另一位整卷，
    由我繕打移送書，而移送書發文日期原係十六日，因疏忽而誤植為十五日，移送
    書送長官核閱製作正本後，製作解送人犯報告書，解送人犯報告書之日期誤植為
    十五日，人犯解送到地檢署後，由地檢署法警收受，並開立收據給我們」、「（
    對自訴人稱尿液檢驗日期是十五日有何意見？）尿液送驗是丙○○依據原稿未修
    改之移送書所書寫，後來我發現才把他改過來」、「（對刑案卷宗封面收案、結
    案日期都是十五日，有何意見？）我們是先做移送書，再做人犯報告書之後，再
    做封面」等語；證人丙○○即本案之承辦警員於本院審理時供述：「十六日早上
    向檢察官聲請搜索票，下午才去他加搜索」、「安非他命三小包十一點二公克是
    在他車上查獲，空夾鏈袋一大包是在他家搜索到」等語（分別見本院八十九年三
    月九日、四月十一日訊問筆錄參照）。經查：
（一）卷附臺東縣警察局刑警隊案件查證報告書、搜索票聲請書（搜索處所身體或物
      品欄項記載為：臺東市○○街十五號、受搜索人身及交通工具）、自訴人及同
      行而不知情之彭怡捐於扣押證明筆錄、逮捕通知書、警訊筆錄上之報告、檢察
      官核發、簽名之時間均記載為八十七年十二月十六日，有上開書證各一紙在卷
      足憑。又臺東縣警察局刑事電腦所製作之案件移送書原稿，於犯罪時間及拘捕
      時間欄項下均記載為八十七年十二月十六日十七時；犯罪事實欄二記載：..
      有調查筆錄（即警訊筆錄）、扣案物品（第二級毒品安非他命三小包毛重十一
      點二公克、夾鏈袋一大包）..，犯罪事實欄三並記載：嫌疑人甲○○、辛○○
      二人尿液檢體（Ａ三-一五五、Ａ三-一五六）本局另函送臺東縣衛生局檢驗，
      惟只於移送書右下方發文日期欄項下電腦繕打記載為：八十七年十二月「十五
      日」，並以手寫更正為「十六日」，顯見該移送書應係十六日製作無疑，否則
      若係十五日製作，則上開移送書之相關日期均應記載為十五日始為合理。是被
      告丁○○供述：製作解送人犯報告書、刑事偵查卷宗封面、尿液送單係由另一
      同事依據誤植為「十五日」之上開移送書原稿所製作，致日期均誤植為「十五
      日」一節，應可採信。
（二）至自訴人指訴伊係八十七年十二月十五日既被羈押於臺灣臺東看守所一節，經
      本院調閱相關卷宗查得臺灣臺東地方法院檢察署收受自訴人、辛○○、扣押物
      ；本院羈押自訴人；臺灣臺東看守所收容自訴人入所之時間均為：八十七年十
      二月十六日，有臺灣臺東地方法院檢察署所發予之收據證明書、法警室收犯登
      記簿、臺灣臺東看守所八十九年三月二十三日東所和總字第○四二九號函暨檢
      附押票、自訴人書信表、接見登記表等各一份在卷可稽。是自訴人前揭指述之
      羈押時間，應屬誤會。
（三）此外，自訴人指述係於受刑求及辛○○遭恐嚇之情形下，始於同年月十五日，
      簽名於十六日之警訊筆錄上云云。經查：自訴人於檢察官訊問時並未曾提及刑
      求之事，若真有刑求之事，自訴人何以於偵查初訊時不提出，是自訴人之刑求
      指述顯與常情有違。且參諸被告證人辛○○於本院訊問時結證稱：「（八十七
      年十二月十六日案發時，妳在甲○○之車上？對」、「（車上有無搜到安非他
      命？有」、「（警察有無打甲○○？）沒有」、「（妳有無在警局大吵大鬧？
      ）沒有，警察問什麼，我就答，沒有恐嚇」等語，是辛○○並未遭受恐嚇亦未
      見目睹自訴人遭刑求之情節，益徵自訴人上開之指述有瑕疵。況目前一切之刑
      事偵查已採民主、科學之觀念辦案，員警均應具有合法求證之辦案態度及精神
      ，另參酌警方既已扣得毛重十一點二公克之安非他命三小包在案，理應無刑求
      之情節。是自訴人所稱遭刑求一節，不足採信。
綜上所述，被告等所辯尚堪採信，自訴人所提出之證據尚難證明被告等有違法搜索犯
行，此外，又查無其他積極證據足認被告涉犯自訴意旨所指之罪行，是被告犯罪嫌疑
不足，本件自訴應予駁回。
據上論結，應依刑事訴訟法第三百二十六條第三項、第二百五十二條第十款裁定如主
文。
中    華    民    國      八十九      年      五      月    二十九    日
                                  臺灣臺東地方法院刑事庭
                                      法  官  陳兆翔
右正本證明與原本無異。
如不服本裁定，應於裁定送達後五日內，向本院提出抗告狀。
「切勿逕送上級法院」
                                      書記官  蘇美琴
中    華    民    國      八十九      年      五      月      三十      日


司法院資訊處製作；財團法人民間司法改革基金會備份。
